【裁判字號】    92,訴,1649
【裁判日期】    920730
【裁判案由】    偽造文書
【裁判全文】
臺灣板橋地方法院刑事判決                        九十二年度訴字第一六四九號
    公  訴  人  臺灣板橋地方法院檢察署檢察官
    被      告  甲○○
右列被告因偽造文書案件，經檢察官提起公訴（九十二年度偵緝字第一０二五號），
本院判決如左：
    主  文
甲○○共同行使偽造私文書，足以生損害於公眾及他人，累犯，處有期徒刑拾月。扣
案之偽造「陳治國」身分證壹張、偽造之「陳治國」印章壹枚及於郵政存簿儲金帳戶
申請使用電話語音服務申請書上之「請蓋存簿印鑑」欄、郵政儲金匯業局郵政劃撥儲
金立帳申請書上之「申請人簽章」欄、郵政劃撥儲金印鑑單上偽造之「陳治國」印文
枚均沒收。
    事  實
一、甲○○曾於民國（下同）八十六年間因竊盜案件，經本院判處有期徒刑八月確定
    ，於八十八年二月十一日執行完畢；又於八十八年間因竊盜案件，經本院判處有
    期徒刑一年確定，於八十九年四月一日執行完畢；復於九十年間因竊盜案件，經
    本院判處有期徒刑三月確定，於九十年七月二十九日執行完畢，猶不知悔悟，竟
    與綽號「饅頭」之成年男子共同基於偽造特種文書之犯意，於九十二年三月二十
    四日，由綽號「饅頭」之成年男子帶同甲○○至臺北縣三重市經國戲院附近拍照
    ，再由綽號「饅頭」之成年男子將甲○○之照片貼至所偽造之陳治國身分證上（
    該身分證字號：Ｚ000000000號，係乙○○之身分證字號）而偽造身分
    證之特種文書，且足生損害於乙○○。甲○○並與綽號「饅頭」之成年男子共同
    基於行使偽造特種文書之犯意聯絡及行使偽造私文書之犯意聯絡，於九十二年三
    月二十八日十時許，由綽號「饅頭」之成年男子交予甲○○偽造之「陳治國」身
    分證一張及偽造之「陳治國」印章一枚，二人共同至位於臺北縣三重市○○路五
    號之三重介壽路郵局，由甲○○持前揭偽造之「陳治國」身分證而冒用「陳治國
    」之名義，並以綽號「饅頭」之成年男子所交予之「陳治國」印章一枚，偽造「
    陳治國」之印文於郵政存簿儲金帳戶申請使用電話語音服務申請書上之「請蓋存
    簿印鑑」欄、郵政儲金匯業局郵政劃撥儲金立帳申請書上之「申請人簽章」欄及
    郵政劃撥儲金印鑑單上，並填寫不實之陳治國姓名、身分證字號、住址等資料，
    而偽造郵政存簿儲金帳戶申請使用電話語音服務申請書、郵政儲金匯業局郵政劃
    撥儲金立帳申請書、郵政劃撥儲金印鑑單及郵政劃撥儲金存款通知單之私文書，
    持之向該郵局人員王明輝申請開立郵局帳戶，而行使偽造私文書，足以生損害於
    乙○○，及郵局對存款戶管理之正確性，嗣該三重介壽路郵局人員王明輝發覺甲
    ○○所填寫之「陳治國」身分證字號係乙○○所有，遂報警而在該郵局當場查獲
    甲○○，並扣得偽造之「陳治國」身分證一張、偽造之「陳治國」印章一枚。
二、案經臺北縣政府警察局三重分局報請臺灣板橋地方法院檢察署檢察官偵查起訴。
    理  由
一、右揭事實，業據被告迭於警訊、偵查及本院審理時坦承不諱，核與證人王明輝、
    乙○○於警訊時所證述之情節相符，並有郵政存簿儲金帳戶申請使用電話語音服
    務申請書、郵政儲金匯業局郵政劃撥儲金立帳申請書、郵政劃撥儲金印鑑單及郵
    政劃撥儲金存款通知單各一份在卷可憑，復有扣案偽造之「陳治國」身分證一張
    、偽造之「陳治國」印章一枚足資佐證。是本件事證已臻明確，被告犯行洵堪認
    定，應予依法論處。
二、核被告甲○○所為，係犯刑法第二百十六條、第二百十二條之行使偽造特種文書
    罪及同法第二百十六條、第二百十條之行使偽造私文書罪。被告與綽號「饅頭」
    之成年男子間就行使偽造特種文書、行使偽造私文書之行為，有犯意聯絡及行為
    分擔，應論以共同正犯。又被告偽造特種文書、私文書後再持以行使，其低度之
    偽造行為自應為高度之行使行為所吸收，又被告偽造「陳治國」印文之行為，係
    行使偽造私文書之部分行為，均應不另論罪。又被告所犯行使偽造特種文書罪與
    行使偽造私文書罪間，有方法、目的之牽連關係，係牽連犯，應依刑法第五十五
    條之規定，從一重以行使偽造私文書罪處斷。又查，被告曾於八十六年間因竊盜
    案件，經本院判處有期徒刑八月確定，於八十八年二月十一日執行完畢；又於八
    十八年間因竊盜案件，經本院判處有期徒刑一年確定，於八十九年四月一日執行
    完畢；復於九十年間因竊盜案件，經本院判處有期徒刑三月確定，於九十年七月
    二十九日執行完畢，有臺灣高等法院被告全國前案紀錄表在卷可憑，其於五年之
    內再犯本件有期徒刑以上之罪，係屬累犯，應依刑法第四十七條之規定加重其刑
    。爰審酌被告雖於犯後坦承不諱，惟持偽造之身分證，申請開立郵局帳戶，情節
    非輕，暨被告素行、犯罪之動機、目的、手段、犯罪後態度等一切情狀，量處如
    主文所示之刑，以示懲儆。至扣案之偽造「陳治國」身分證一張，係被告所有供
    犯罪所用之物，爰依刑法第三十八條第一項第二款之規定宣告沒收。另扣案之偽
    造「陳治國」印章一枚，及於郵政存簿儲金帳戶申請使用電話語音服務申請書上
    之「請蓋存簿印鑑」欄、郵政儲金匯業局郵政劃撥儲金立帳申請書上之「申請人
    簽章」欄及郵政劃撥儲金印鑑單上偽造之「陳治國」印文三枚，應依刑法第二百
    十九條規定宣告沒收。至被告雖在郵政存簿儲金帳戶申請使用電話語音服務申請
    書、郵政儲金匯業局郵政劃撥儲金立帳申請書、郵政劃撥儲金印鑑單及郵政劃撥
    儲金存款通知單之「戶名」欄，偽簽「陳治國」之姓名，惟與填寫帳號之用意相
    同，僅在識別帳戶為何人，既非表示存款人本人簽名之用意，縱未經「陳治國」
    本人授權而填寫其姓名，尚不生偽造署押之問題（最高法院七十年台上字第二四
    八０號判例可資參照），自不予宣告沒收，附此敘明。
據上論斷，應依刑事訴訟法第二百九十九條第一項前段，刑法第二十八條、第二百十
六條、第二百十條、第二百十二條、第五十五條、第四十七條、第三十八第一項第二
款、第二百十九條，罰金罰鍰提高標準條例第一條前段，判決如主文。
本案經檢察官謝宗甫到庭執行職務。
中      華      民      國    九十二    年      七      月     三十     日
                                      臺灣板橋地方法院刑事第六庭
                                          法  官  林海祥
右正本證明與原本無異。
如不服本判決，應於判決送達後十日內，向本院提出上訴狀。
                                          書記官  陳映孜
中      華      民      國    九十二    年      七      月     三十     日
附錄本案論罪科刑主要法條：
中華民國刑法第二百一十六條
 (行使偽造變造或登載不實之文書罪)
行使第二百十條至第二百十五條之文書者，依偽造、變造文書或登載不實
事項或使登載不實事項之規定處斷。
中華民國刑法第二百一十條
 (偽造變造私文書罪)
偽造、變造私文書，足以生損害於公眾或他人者，處五年以下有期徒刑。


司法院資訊處製作；財團法人民間司法改革基金會備份。
